【裁判字號】    90,上易,2822
【裁判日期】    900921
【裁判案由】    傷害
【裁判全文】
臺灣高等法院刑事判決                            九十年度上易字第二八二二號
    上  訴  人  臺灣基隆地方法院檢察署檢察官
    被      告  丙○○
    被      告  乙○○
    右二人共同
    選任辯護人  鄭正忠
右上訴人因被告傷害案件，不服臺灣基隆地方法院九十年度易字第二五一號，中華民
國九十年六月二十二日第一審判決（起訴案號：臺灣基隆地方法院檢察署九十年度偵
字第七五五號）提起上訴，本院判決如左：
    主  文
上訴駁回。
    事  實
一、丙○○、乙○○兄弟，因其母鄧徐銀妹之右手小指於倒垃圾時，遭甲○○之妻陳
    運妹所丟之垃圾袋刮傷，而心生不滿，遂於民國九十年一月二十七日晚間九時三
    十分許，前往基隆市○○區○○路五十二之三號甲○○之住處，丙○○先到，而
    與甲○○理論；乙○○後到，則與陳運妹理論。嗣因一言不合，甲○○要將丙○○推出屋外時，丙○○竟基於傷害之不確定犯意，出手勾住甲○○之頸部，而相
    互拉扯，並均跌倒在地，使甲○○於跌倒時，壓及其家中之手推式娃娃車，致甲○○受有左側背部十Ｘ二公分擦傷紅腫之傷害。乙○○及在場之黃文雄將彼等拉
    開後，陳運妹立即打電話報警，其兄弟才相偕離去。
二、案經被害人甲○○訴由基隆市警察局第二分局報請台灣基隆地方法院檢察署檢察
    官偵查起訴。
    理  由
甲、丙○○部分
一、訊據被告丙○○固矢口否認其有傷害之犯行，辯稱：彼等前往理論時，告訴人甲○○要將其推出屋外，致彼等倒地，告訴人才自行碰到手推式娃娃車而受傷云云
    ；惟查：右揭事實業據告訴人指訴綦詳，核與證人即在場之黃文德、告訴人之妻
    陳運妹所述情節相符（除指述被告乙○○腳踢被害人成傷乙節外，詳後述），並
    有行政院衛生署基隆醫院診斷證明書一紙在卷可稽；茲被告於警訊時，業已坦承
    其勾住告訴人之頸部，而告訴人之傷係因摔倒壓及娃娃車所致，既係出於被告之
    勾勒頸部行為，且又至少不違背被告之本意，自應由被告負其罪責。綜上，被告
    之犯行洵堪認定。
二、核被告丙○○所為，係犯刑法第二百七十七條第一項之傷害罪。
三、原審以被告丙○○此部分犯行罪證明確，依刑法第二百七十七條第一項、第四十
    一條第一項前段、罰金罰鍰提高標準條例第一條前段、第二條之規定，並審酌被
    告丙○○之品行、生活狀況、智識程度、犯罪之動機、目的、犯罪所生之危害、
    犯罪後之態度等一切情狀後，及本案係被告侵入他人住處之傷害事件，告訴人係
    遭拉扯成傷，並非有何嚴重之攻擊行為，且告訴人之傷勢亦不嚴重，而被告亦受
    有左背部紅腫二Ｘ一公分、一Ｘ一公分、一Ｘ一公分各一處等情，量處有期徒刑
    三月，並諭知易科罰金之折算標準，以資懲儆。本院核其認事用法均無不當，量
    刑亦甚妥適，應予維持。
四、被告於本院調查中雖聲請傳訊證人陳德修及陳運招出庭作證，惟調查證據聲請狀
    意旨所示，傳訊證人陳德修之待證事實，核與本件傷害事實之認定無「直接」關
    聯（即被害人辱罵被告母親之事）；另被告以證人陳運招於案發當時在場為由，
    聲請傳訊證人陳德修，待證事項為案發時係告訴人先出手毆打被告丙○○，丙○○係基於正當防衛云云，惟經本院細審警訊、原審卷等卷證資料，被告從未述及
    陳德修其人，果證人陳德修當時確在現場，何以被告於警訊及原審調查、審理中
    卻未曾提及？被告於警訊時，業已坦承其勾住告訴人之頸部，而告訴人之傷係因
    摔倒壓及娃娃車所致，既係出於被告之勾勒頸部行為，已如前述，自無主張正當
    防衛之可言，事證已明，本院認無傳訊前開證人之必要，併予敘明。
五、檢察官上訴意旨略以：被告丙○○拒不與告訴人達成和解，毫無悔意，原審量刑
    過輕云云。惟查，被告方面願以新台幣（以下同）十萬元達成和解，然被害人方
    面則要求六十萬元，故未達成和解等情，有九十年五月十四日九十年度偵字第七
    五五號「調解事件和解議妥要點」乙紙附卷足稽（見原審卷第三十三頁）。衡諸
    被害人上開受傷部位及傷勢，被害人聲稱已三個月不能工作等情，顯有違常情；
    況又查無醫院追蹤治療之紀錄，足資證明被害人不能工作確已長達三個月；則被
    害人請求高達六十萬元之賠償金（即相當於一個月二十萬元），以社會一般收入
    水準而論確屬過高，揆諸如此嚴苛之和解條件，自難將未能達成和解之責任，盡
    歸於被告丙○○，矧告訴人之傷勢非重，原審量處鄭國均有期徒刑三月，亦甚妥
    適。是檢察官就此部分之上訴為無理由，應予駁回。
乙、乙○○部分
一、公訴意旨另以：被告乙○○於其弟丙○○傷害告訴人時，腳踢告訴人成傷，因認
    被告亦涉有刑法第二百七十七條第一項之傷害罪嫌云云。
二、公訴人認為被告涉有前述罪嫌，係以右揭事實業據告訴人指訴綦詳，核與證人黃
    文德、陳運妹所述情節相符，並有行政院衛生署基隆醫院診斷證明書一紙在卷可
    稽云云，而為其論據。
三、訊據被告則堅決否認其有傷害之犯行，辯稱：其到場時，已見其弟乙○○與告訴
    人拉扯而倒地，其不過將彼等拉開，並拉其弟回家而已等語。
四、按犯罪事實應依證據認定之，無證據不得推定其犯罪事實，刑事訴訟法第一百五
    十四條定有明文。何況，告訴人或被害人與被告之利益相反，其指述係以使被告
    受有罪判決為其主要目的，自不得僅以其指述而為有罪判決之唯一證據。其次，
    在證據法則上，補強證據必須補強待證事實，至任何人均無可置疑之地步，亦即
    必須符合「超越合理懷疑原則」，始得據以論罪；其尚有疑者，利益應歸被告，
    依「罪疑利益歸被告原則」，仍應為有利被告事實之認定。申言之，當證據資料
    尚有對被告有利之存疑時，如無法依客觀方法排除此項合理之可疑，則依罪疑利
    益歸被告原則，不得僅以此項證據資料作為有罪判決之依據。再者，認定被告有
    罪之事實應憑證據；如未能發現相當之證據，或證據不足以證明，自不能以推測
    或擬制之方法，以為裁判之基礎；且認定事實所憑之證據，其為訴訟上之證明，
    須達於通常一般人均不致有所懷疑，而得確信其為事實之程度者，始得據為有罪
    之認定；倘其證明尚未達到此一程度，而有合理之懷疑存在時，尚難為有罪之認
    定基礎；苟積極證據不足為不利於被告事實之認定時，即應為有利於被告之認定
    ，更不必有何有利之證據；亦即如無確切之積極證據，足以證明犯罪事實，即令
    被告不能為有利之反證，亦不能遽論以罪責，此亦為刑事司法實務向來之見解（
    最高法院三十年上字第八一六號、四十年台上八六號、七十年台上字第二三六八
    號、七十六年台上字第四九八六號判決參照）。徵諸被告既無自證無罪之義務，
    更無自證己罪之義務，此乃當然之法理。
五、經查：證人即在場之黃文德、告訴人之妻陳運妹固均證稱被告出腳去踢告訴人背
    部云云；惟觀之告訴人之傷勢止於左側背部十Ｘ二公分擦傷紅腫，已如前述，其
    傷痕成長條形，並非塊狀或不規則狀，與被告腳踢足以成傷之痕跡不同，若謂其
    傷勢係被告腳踢所造成，殊難憑信；準此，證人之證言並不實在，已然可見，自
    不足以據為不利被告事實認定之基礎。何況，當時其弟丙○○與告訴人正拉扯在
    地，被告欲拉開其二人，必須加入混亂行列中，則證人誤認其係腳踢告訴人，亦
    不無可能；否則，將無從解釋何以其傷痕與腳踢可能之傷痕並不相同？因此，被
    告辯稱其並未共同傷害云云，無法排除其可能性。因此，本案不利被告之證據，
    尚不足以否定被告之辯解，亦即被告之辯解有可能為真，就客觀而言，即為有利
    被告之合理可疑存在，在無客觀方法以排除此項合理可疑時，依前述「罪疑利益
    歸被告原則」，應為有利於被告之認定，不能僅以告訴人及證人之片面證言，遽
    行推定被告有共同傷害之犯行。此外，復查無其他積極證據足以證明被告確有傷
    害之犯行，原審揆諸前述規定，以不能證明被告乙○○犯罪，而為被告乙○○無
    罪之諭知，經核亦無不符，應予維持。
六、檢察官上訴意旨略以：原審以證人證稱被告乙○○以腳踢告訴人背部，與告訴人
    之背部僅有十Ｘ二公分擦傷紅腫等傷勢不符，認證人之證言並不實在。然依該傷
    痕之面積、傷勢，顯遭外力衝撞所致，當然並不排除遭被告腳踢所致云云。惟查
    ，依被害人背部該傷痕之面積、傷勢觀察，固係遭外力衝撞所致無疑，且不排除
    遭被告乙○○腳踢所致之「可能性」，惟並無證據足資證明被害人背部該傷痕確
    遭被告乙○○腳踢所致，自不得僅以此「可能性」，遽為該傷痕確遭被告乙○○
    腳踢所致之臆測。是檢察官就此部分之上訴亦為無理由，應予駁回。
據上論斷，應依刑事訴訟法第三百六十八條，判決如主文。
本案經檢察官李金定到庭執行職務。
中    華    民    國      九十    年       九       月       二十一     日
                              臺灣高等法院刑事第二十二庭
                                  審判長法  官  許  正  順
                                        法  官  林  明  俊
                                        法  官  邱  同  印
右正本證明與原本無異。
不得上訴。
                                        書記官  莊  昭  樹
中    華    民    國      九十    年       九       月       二十四     日
附錄：本判決論罪科刑法條全文
刑法第二百七十七條第一項
傷害人之身體或健康者，處三年以下有期徒刑、拘役或一千元以下罰金。


司法院資訊處製作；財團法人民間司法改革基金會備份。
